【裁判字號】    99,聲再,99
【裁判日期】    990527
【裁判案由】    聲請再審
【裁判全文】
臺灣高等法院臺中分院刑事裁定          99年度聲再字第99號
再審聲請人
即受判決人  甲○○
上列聲請人因違反毒品危害防制條例案件，對於最高法院99年度
台上字第2208號確定判決（第二審：本院98年度上訴字第2279號
），聲請再審，本院裁定如下：
    主  文
再審之聲請駁回。
    理  由
一、 再審聲請意旨略謂：依刑事訴訟法第420條之規定，有罪判
     決確定後，因發現確實之新證據，足認受有罪判決之人，
     應受無罪、免刑、免訴或輕於原判決所認罪名之判決者，
     得聲請再審。本件聲請人於本案偵審期間即數度表示其與
     同案被告徐源聰雖有同居之事實，但聲請人於同居期間有
     正當職業，若真係有參與販毒之行為，何必於該公司任職
     達四年之久，爰請求本院調查其確於該公司任職之在職證
     明以證其確無販毒之動機；另聲請人與徐源聰共同生活係
     因經濟困難無力負擔房租，惟與其生活截然不同，亦僅略
     知其交友複雜，偶有幫其接聽電話純係因生活上之便利性
     ，並未有參與犯罪或幫助其犯罪之意，故並非徐源聰販賣
     毒品之共犯或幫助犯，爰據此聲請本院重啟審判程序，以
     利聲請人權益之維護。
二、按對於有罪之確定判決，若有因發現確實之新證據，足認受
    有罪判決之人應受無罪、免訴、免刑或輕於原判決所認罪名
    之判決者，得聲請再審，刑事訴訟法第420條第1項第6款定
    有明文。究再審制度存在之目的，在於對為有罪判決認定之
    基礎事實之救濟，亦即原審所據以認定被告有罪之基礎事實
    ，若於判決確定後被認定有所動搖者，則為被告人權保障及
    發現真實之目的，應給予事實審程序重新再開之機會，惟事
    實審程序之重新再開，乃與確定判決安定性之公益有所扞格
    ，故刑事訴訟法於第420條規定在符合一定要件下，允許事
    實審程序之再開，俾利不同公益衝突時之衡平。是上開法條
    第6款之再審事由，須解釋得以再審之要件是否充分，否則
    為確定判決安定性之公益，無由對於確定判決再為審理。而
    所謂第6款之再審事由，須係對於有罪確定判決發現確實之
    新證據，且基於該新證據足認受有罪判決人應受有罪以外之
    裁判，方符該款之要件，亦即該證據須具備：1）在事實審
    判決前已存在，不及調查斟酌而於其後始行發現之新規性（
    最高法院28年抗字第8號、75年台上字7151號判例參照），
    以及2）該證據之存在確實足以動搖原判決而為對於受判決
    人有利認定之確實性（最高法院41年台抗字1號、49年抗字
    72號判例參照），是若再審聲請所憑之證據未具備新規性及
    確實性，則受理法院應為再審駁回之之表示。
三、經查本件，聲請人首以聲請本院調查其於93年7月至97年10
    月間於臺中縣潭子鄉矽品電子股份有限公司任職之證明，以
    證其確無從事販賣毒品之暴利行為，否則何必於該公司任職
    達四年之久？惟再審證據須具備確實足以動搖原判決而有利
    於受判決人之確實性已如上述，聲請人雖聲請本院調查其確
    於上開公司工作之任職證明，惟行為人從事犯罪行為之內心
    動機不一而足，對於內心意思是否存在亦往往仰賴該行為人
    行於外之行為，輔以犯罪當時之情狀等客觀因素，再依據經
    驗法則推論該行為是否足徵行為人確有為一定犯罪行為之意
    思，而有正當職業與從事販毒行為間，依據經驗法則並無存
    在必然反比之關係，亦即有正當職業之事實並無法有效降低
    行為人可能從事販毒行為之機率，是聲請人請求本院調查其
    任職證明之證據，該證據縱係屬實（亦即聲請人確實於上述
    時間內於該公司任職），亦欠缺推翻原審法院為有罪認定之
    確實性，是此部分聲請為無理由，應予駁回。另聲請人又以
    其與同案被告雖有同居事實，然生活截然不同，縱有代替其
    接聽電話亦僅是共同生活之人基於便利性所為，並無與其共
    同販賣或幫助其販賣毒品之意圖。惟查聲請人被訴之共同販
    賣第一級毒品之行為，分為97年11月12日以及97年11月18日
    與徐源聰、巫俊儒共同販賣與張耿豪二次，原審法院以張耿
    豪之證述與通訊監察譯文，確認聲請人確有97年11月12日與
    張耿豪通話並依徐源聰之囑咐交付毒品予張耿豪，另以聲請
    人、張耿豪及林昶成、巫俊儒之證述以及通訊監察譯文，勾
    稽出97年11月18日聲請人亦有於其與徐源聰共同之居所再次
    販賣第一級毒品與張耿豪之犯行，並對於證據能力以及證明
    力之取捨交代綦詳（本院判決書第24至28頁、第30至36 頁
    參照），且對於聲請人辯稱其接聽張耿豪電話係基於共同生
    活之便利性而為並未共同或幫助販毒，亦已於該判決書理由
    欄貳有罪部分之、二、6、（4）部分交代，其認所辯不可採
    之理由（本院判決書第27頁參照），是上述之證據既無偽造
    變造之情事，且聲請人抗告意旨所辯亦已經原事實審法院斟
    酌只並指為不可採，則此部分之再審理由亦不具備新規性與
    確實性，亦無可採，應予駁回。
四、據上論斷，依刑事訴訟法第434條第1項，裁定如主文。
中    華    民    國    99    年    5    月    27    日
            刑事第六庭    審判長法  官  李  文  雄
                                法  官  邱  顯  祥
                                法  官  林  靜  芬
以上正本證明與原本無異。
如不服本裁定，得於收受送達後五日內向本院提出抗告書狀（須
附繕本）。
                                書記官  高  勳  楠
中    華    民    國    99    年    5    月    27    日

司法院資訊處製作；財團法人民間司法改革基金會備份。
